【裁判字號】    92,重上,75
【裁判日期】    920826
【裁判案由】    清償借款
【裁判全文】
臺灣高等法院臺中分院民事判決      九十二年度重上字第七五號
      上  訴  人  中興商業銀行股份有限公司
      法定代理人  楊  照
      訴訟代理人  丁○○
                  丙○○
      送達代收人  丙○○
      被上訴人    甲○○
      被上訴人    乙○○
右當事人間請求清償借款事件，上訴人對於中華民國九十二年四月三日臺灣臺中地方
法院九十一年度重訴字第一二六二號第一審判決提起上訴，本院判決如左：
    主    文
原判決除確定部份外廢棄。
右廢棄部份，被上訴人應與成銘營造有限公司、許龍財、劉豐舟、林銘盛連帶給付上
訴人新台幣捌佰玖拾捌萬參仟玖佰陸拾伍元，及自民國九十年六月三十日起至清償日
止，按年息百分之九點五二計算之利息，暨自民國九十年七月三十一日起至民國九十
一年一月三十日止，按上開利率百分之十，及自民國九十一年一月三十一日起至清償
日止，按上開利率百分之二十計算之違約金。
第二審訴訟費用由被上訴人連帶負擔。
本判決上訴人以新臺幣參佰萬元供擔保後，得假執行。但被上訴人如於假執行程序實
施前以新台幣捌佰玖拾捌萬參仟玖佰陸拾伍元，供擔保後，得免為假執行。
    事實及理由
一、上訴人起訴主張：成銘公司於八十八年十一月二十六日以許龍財、劉豐舟、林銘
    盛為連帶保證人，而向上訴人借款新台幣（下同）一千一百萬元，約定利息按原
    告銀行基本放款利率（機動調整）加碼年息百分之一計算（放款當時合計為百分
    之九．五五）（本票內約款第二條第二款），按期每月繳納利息，屆期一次償還
    本金，借款期限自該日起至八十九年五月二十六日止，又約定若未按期繳納利息
    時，除按屆期時利率付息之外，逾期清償在六個月以內者，按上開利率百分之十
    ，超過六個月者，按上開利率百分之二十計付違約金，屆期後亦同（本票內約款
    第二條第三款）。詎成銘公司屆期後並未償還，至九十年六月三十日止，僅清償
    部分本金，且自該日起亦未按期繳納利息，迄今尚有八百九十八萬三千九百六十
    五元之本金及利息、違約金（利率按遲延時計算，合計為百分之九．五二）尚未
    清償。而被上訴人乙○○（原名林進發，九十一年六月十一日改名為乙○○）、
    甲○○於八十三年十一月二十三日即簽發保證書，就成銘公司對上訴人現在及將
    來所負債務之二億五千萬元內負連帶清償之責，成銘公司既有上開本金及利息、
    違約金尚未清償，則被上訴人乙○○、甲○○自亦應與被告成銘公司、許龍財、
    劉豐舟、林銘盛就上開債務對上訴人負連帶清償之責任。為此依消費借貸及連帶
    保證之法律關係請求被上訴人負連帶清償之責任，爰聲明如主文第二項所示。（
    按上訴人於原審列成銘公司、許龍財、劉豐舟、林銘盛、甲○○、乙○○等人為
    共同被告，聲明求為判決渠等六人應連帶給付如主文第二項所示之金額，經原法
    院判決成銘公司、許龍財、劉豐舟、林銘盛等四人應連帶給付如主文欄第二項所
    示之金額，成銘公司、許龍財、劉豐舟、林銘盛均未上訴，業已確定）。
二、被上訴人則以：(一)、渠等二人於八十三年十一月二十三日與原告所訂之保證書，
    其借款之性質為「短期擔保保證」，而本件系爭借款之性質係「短期信用放款」
    ，即與渠等前所擔任之連帶保證人借款性質不同。且該筆系爭借款成銘公司已另
    覓保證人，是渠等二人即非系爭借款之保證人，上訴人對渠等二人無請求權。(二)
    、系爭保證契約訂立後，成銘公司所欠之借款一千一百萬元，其約定期限為八十
    九年五月二十六日屆期，惟到期後上訴人並未向成銘公司請求清償，反而於八十
    九年十月五日經上訴人同意下，由成銘公司償還二百萬元，並開立到期日分別為
    八十九年十二月十日、九十年三月十日、六月十日面額均為三百萬元之支票共三
    紙交付上訴人以為清償，是上訴人已同意主債務人成銘公司延期清償本件債務，
    又未經渠等二人之同意，渠等二人已於八十九年十月二十六日以存證信函表示終
    止保證契約之意思表示，故上訴人對渠等二人已無請求權等語作為抗辯。
三、上訴人主張成銘公司於八十八年十一月二十六日以許龍財、劉豐舟、林銘盛為連
    帶保證人，而向上訴人借款一千一百萬元，約定利息按原告銀行基本放款利率（
    機動調整）加碼年息百分之一計算（放款當時合計為百分之九．五五）（本票內
    約款第二條第二款），按期每月繳納利息，屆期一次償還本金，借款期限自該日
    起至八十九年五月二十六日止，又約定若未按期繳納利息時，除按屆期時利率付
    息之外，逾期清償在六個月以內者，按上開利率百分之十，超過六個月者，按上
    開利率百分之二十計付違約金，屆期後亦同（本票內約款第二條第三款）。詎成
    銘公司屆期後並未償還，至九十年六月三十日止，僅清償部分本金，且自該日起
    亦未按期繳納利息，迄今尚有八百九十八萬三千九百六十五元之本金及利息、違
    約金（利率按遲延時計算，合計為百分之九．五二）尚未清償。而被上訴人乙○
    ○、甲○○於八十三年十一月二十三日即簽發保證書，就成銘公司對上訴人現在
    及將來所負債務之二億五千萬元內負連帶清償之責等事實，已據其提出保證書一
    份、本票影本乙紙為證，並為被上訴人所不爭執。自堪信為真實。
四、查被上訴人乙○○、甲○○於八十三年十一月二十三日所簽發保證書，記載：「
    連帶保證人許水東等（其背面簽名者包含甲○○、乙○○（時名林進發））今向
    中興商業銀行股份有限公司連帶保證成銘營造有限公司對貴行現在及將來所負之
    借款、票款、透支、墊款、保證、損害賠償等其他一切債務以二億五千萬元為限
    額，保證人負連帶清償之責」（見原審卷第十一頁及反面），成銘公司既有上開
    借款本金及利息、違約金尚未清償，則被上訴人乙○○、甲○○自亦應就此負連
    帶清償之責，被上訴人以其保證之借款之性質與成銘公司所欠借款之性質不同。
    且該筆系爭借款成銘公司已另覓保證人，上訴人對渠等二人無請求權云云，顯屬
    無據，自不足採。
五、被上訴人雖又抗辯系爭保證契約訂立後，成銘公司所欠之借款一千一百萬元，其
    約定期限為八十九年五月二十六日屆期，惟到期後上訴人並未向成銘公司請求清
    償，反而於八十九年十月五日經上訴人同意下，由成銘公司償還二百萬元，並開
    立到期日分別為八十九年十二月十日、九十年三月十日、六月十日面額均為三百
    萬元之支票共三紙交付上訴人以為清償，是上訴人已同意主債務人成銘公司延期
    清償本件債務，渠等並不同意，依民法第七百五十五條之規定，渠等不負保證責
    任。上訴人對於被上訴人上開抗辯之事實並不爭執，惟否認該事實係伊對主債務
    人成銘公司之延期清償，陳稱伊於借款到期即八十九年五月二十六日，主債務人
    成銘公司未清償，履經催討未果，乃於八十九年八月十九日向財政部中區國稅局
    聲請查調主債務人成銘公司之財產，並於八十九年八月二十九日起陸續行保全程
    序，聲請假扣押被上訴人、主債務人、訴外人許龍財、劉豐舟、林富昌、林許恨
    、游振義等人財產，並對系爭借款連帶保證人行督促程序，其後因上訴人上開動
    作，主債務人成銘公司表示要開票清償，伊被迫接受，僅受償二百萬元，其餘支
    票並未兌現，然此僅係伊被迫接受主債務人成銘公司攤還債務之方法而已，並非
    同意主債務人成銘公司延期清償。查本件主債務人成銘公司借款期限為八十九年
    五月二十六日止，上訴人於八十九年七月間即向台灣台中地方法院聲請對主債務
    人成銘公司、被上訴人及其他保證人為假扣押，並進而對主債務人成銘公司、被
    上訴人等人之財產聲請查封登記，並以主債務人成銘公司、其他連帶保證人為債
    務人向法院聲請支付命令，其中雖有部分支付命令因債務人提出異議而失效，然
    亦有部份支付命令業已確定，有台灣台中地方法院八十九年七月二十九日八十九
    裁全字第六二九一號裁定、台灣雲林地方法院八十九年裁全字第一一二二號裁定
    、土地登記簿謄本、支付命令、確定證明書等件附卷可稽，足證主債務人成銘公
    司系爭借款屆期未清，上訴人即已採取法律求償行為。被上訴人雖提出渠等於八
    十九年十月二十日之郵局存證信函證明有向上訴人表示該借款主債務人成銘公司
    有與上訴人辦理展期換約，伊等不同意云云。然上訴人已否認有展期換約，被上
    訴人又未能舉證證明上訴人與主債務人成銘公司有展期換約之情事，所為抗辯自
    無可採。另被上訴人主張八十九年十月五日主債務人成銘公司與上訴人協商，經
    上訴人同意下，由成銘公司償還二百萬元，並開立到期日分別為八十九年十二月
    十日、九十年三月十日、六月十日面額均為三百萬元之支票共三紙交付上訴人以
    為清償之事實，為上訴人所不爭執，固堪信為真實，然上開事實固可證明主債務
    人成銘公司於八十九年十月五日已清償二百萬元，其餘九百萬上訴人有同意主債
    務人成銘公司開票清償之方法，然民法第七百五十五條所載：「就定有期限之債
    務為保證者，如債權人允許主債務人延期清償時，保證人除對其延期已為同意外
    ，不負保證責任。」其意旨當係指債權人自願延期而言。蓋債權人自願延期，即
    係對於契約之重要內容有所變更，自無強令保證人同意繼續作保之理，然若因債
    務人無法清償，而另定攤還方法者，為債權人被事實所迫無法即時接受清償，與
    自願延期意義即有未同。（最高法院五十年度台上字第二二五一號判決參照），
    本件上訴人收受主債務人成銘公司之支票，顯係以負擔票據債務為使上訴人受清
    償之方法，而票據債務既未因履行而消滅，則依民法第三百二十條之規定，原有
    之借款債務自屬依然存在，成為新舊債務並存狀態。此與延期清償，原債務消滅
    ，僅純變更清償期後之新債之情形，顯然有別，純係債務人無法清償，而另定攤
    還方法，為債權人被事實所迫無法即時接受清償，與自願延期意義即有未同。被
    上訴人徒以上訴人有接受主債務人成銘公司所開立之九百萬元支票，票期又已延
    期原應給付之日期，主張上訴人對主債務人成銘公司有延期清償情事云云，進而
    主張不負保證之責，核不可採（最高法院四十九年年度台上字第二五四一號裁判
    參照）。
六、綜上所述，上訴人主張為可採，被上訴人抗辯上訴人已對主債務人成銘公司為延
    期清償，進而主張伊不負保證之責為無可取。從而，上訴人本於保證之法律關係
    ，請求被上訴人與其他連帶保證人及主債務人連帶給付如主文第二項之本息為有
    理由，應予准許。上訴人陳明願供擔保請求宣告假執行，被上訴人亦陳明願供擔
    保聲請宣告免為假執行，經核均無不合，爰酌定相當擔保金額准許之。原審為上
    訴人敗訴之判決，尚有未洽。上訴意旨指摘原判決不當，求予廢棄改判，為有理
    由。爰由本院予以廢棄改判，如主文第二項所示。
據上論結，本件上訴為有理由，依民事訴訟法第四百五十條、第八十五條第二項、第
四百六十三條、第三百九十二條、第三百九十條第二項，判決如主文。
中      華      民      國    九十二    年      八      月    二十六    日
~B1民事第三庭審判長法  官  陳照德
~B2                法  官  曾謀貴
~B3                法  官  蔡王金全
右為正本係照原本作成。
如對本判決上訴，須於收受判決送達後二十日內向本院提出上訴書狀，其未表明上訴
理由者，應於提出上訴後二十日內向本院提出上訴理由書（須按他造人數附具繕本）
，並繳納送達用雙掛號郵票拾份（每份拾肆元）。
上訴時應提出委任律師或具有律師資格之人之委任狀；委任有律師資格者，另應附具
律師及格證書及釋明委任人與受任人有民事訴訟法第四百六十六條之一第一項但書或
第二項（詳附註）所定關係之釋明文書影本。
~B                書記官  阮正枝
中      華      民      國    九十二    年      八      月    二十七    日
附註：
民事訴訟法第四百六十六條之一（第一項、第二項）
對於第二審判決上訴，上訴人應委任律師為訴訟代理人。但上訴人或其法定代理人具
有律師資格者，不在此限。
上訴人之配偶、三親等內之血親、二親等內之姻親，或上訴人為法人、中央或地方機
關時，其所屬專任人員具有律師資格並經法院認為適當者，亦得為第三審訴訟代理人
。
                                                                        Ｙ


司法院資訊處製作；財團法人民間司法改革基金會備份。
